臺灣彰化地方法院刑事判決　　　　　　　100年度訴字第828號
公　訴　人　臺灣彰化地方法院檢察署檢察官
被　　　告　楊舜賢
上列被告因誣告案件，經檢察官提起公訴（100 年度偵字第5105
號），本院依簡式審判程序審理，判決如下：
    主  文
楊舜賢意圖他人受刑事處分，向該管公務員誣告，處有期徒刑貳
月。緩刑貳年，於緩刑期間付保護管束，並向指定之公益團體、
地方自治團體或社區提供肆拾小時之義務勞務。
    犯罪事實
一、楊舜賢係黃維真之夫，明知其名下車牌號碼855-CRA 號重型
    機車平日係由黃維真所使用，於民國100 年2 月5 日下午11
    時許，在黃維真所經營位在彰化縣溪湖鎮○○路70之10號之
    「真賢小吃部」，僅因細故與黃維真發生口角，於親眼目睹
    黃維真騎乘上開機車離去後，竟基於使黃維真受刑事追訴處
    罰之意圖，於翌日（6 日）凌晨0 時41分許，向彰化縣警察
    局溪湖分局溪湖派出所報案，虛構事實誣指黃維真竊盜上開
    機車，並提出告訴，而向該管警員誣告黃維真涉犯親屬間竊
    盜罪嫌（楊舜賢告訴黃維真涉嫌竊盜部分，業經臺灣彰化地
    方法院檢察署檢察官以100 年度偵字第1792號為不起訴處分
    確定）。嗣楊舜賢於其所誣告之案件裁判確定前，即100 年
    5 月30日檢察官訊問時，自白前揭遭竊盜之指述係屬不實，
    始查悉上情。
二、案經彰化地方法院檢察署檢察官自動檢舉簽分偵查後起訴。
    理  由
一、本件被告所犯係死刑、無期徒刑、最輕本刑為3 年以上有期
    徒刑以外之罪，其於準備程序就前揭被訴事實為有罪之陳述
    ，經受命法官告知簡式審判程序之旨，並聽取其與公訴人之
    意見後，本院認無不得或不宜改依簡式審判程序進行之處，
    爰依刑事訴訟法第273 條之1 第1 項、第284 條之1 ，裁定
    本案由受命法官獨任進行簡式審判程序，是其證據之調查，
    依刑事訴訟法第273 條之2 規定，自不受刑事訴訟法第159
    條第1 項、第161 條之2 、第161 條之3 、第163 條之1 及
    第164 條至第170 條規定之限制，合先敘明。
二、上揭犯罪事實，業據被告楊舜賢於偵查中及本院審理時均坦
    承不諱（見他字卷第24至25頁、本院100 年7 月7 日審判筆
    錄），核與證人黃維真於警詢及偵查中證述之情節相符，並
    有彰化縣警察局溪湖分局溪湖派出所受理各類案件紀錄表、
    彰化縣警察局車輛協尋電腦輸入單、彰化縣警察局車輛尋獲
    電腦輸入單、臺灣彰化地方法院檢察署檢察官100 年度偵字
    第1792號不起訴處分書等各1 份在卷足憑（見偵查卷第8 至
    10、23頁），足認被告之自白與事實相符，堪可採為論罪科
    刑之依據。綜上所述，本案事證明確，被告誣告犯行洵堪認
    定，應予依法論科。
三、核被告楊舜賢所為，係犯刑法第169 條第1 項之誣告罪。按
    犯誣告罪，於所誣告之案件裁判確定前自白者，減輕或免除
    其刑，刑法第172 條定有明文，縱使被告自白當時所誣告之
    對象，其案件業經檢察官不起訴處分確定，因不起訴處分確
    定究與裁判確定不同，是其自白仍不得謂非在所誣告之案件
    裁判確定以前，仍應予減輕或免除其刑（最高法院31年度上
    字第2211號判例意旨可資參照）。查本件被害人黃維真雖因
    被告誣告而為有刑事偵查職責之員警調查，並經檢察官訊問
    後以100 年度偵字第1792號為不起訴處分確定，有該不起訴
    處分書1 份附卷可佐，而被告於100 年5 月30日檢察官訊問
    時及100 年7 月7 日本院審理時均坦承上揭誣告犯行，揆諸
    上開判例意旨，自仍合於被害人黃維真於受誣告案件判決確
    定前自白，應依刑法第172 條規定減輕其刑。爰審酌被告與
    被害人黃維真為夫妻關係，僅因發生齟齬，不思以理性、和
    平手段解決紛爭，即率以刑事誣告他人犯罪之手段，藉以報
    復赫阻，嚴重妨害司法機關對於刑事案件之正常處理，浪費
    司法可貴資源，同時使被害人黃維真可能面臨刑事訴追之潛
    在危險，是被告犯罪動機、目的，實無足取，然考量其並無
    前科，品行尚佳，又被害人黃維真亦當庭表示宥恕之意並不
    欲予深究，此有本院審判筆錄1 份（見本院卷第21頁背面）
    在卷可參，暨其犯後坦承犯行，態度尚可，及其智識程度、
    生活狀況等一切情狀，量處如主文所示之刑。末查被告前未
    曾因故意犯罪受有期徒刑以上刑之宣告，有臺灣高等法院被
    告前案紀錄表及刑案資料查註紀錄表1 份附卷可稽，被告既
    於本院審理時表示認罪，且已與被害人達成和解，已如前述
    ，經由本案偵審程序教訓，當能從中知所警惕，信無再犯之
    虞，本院審酌上情，認主文所宣告之刑以暫不執行為適當，
    併予宣告緩刑2 年，以啟自新。又本院斟酌被告於本案之犯
    罪情節，認有命其提供義務勞務，藉由服務社群以培養正確
    之法治觀念之重要性，爰依刑法第74條第2 項第5 款之規定
    ，命被告向指定之政府機關、政府機構、行政法人、社區或
    其他符合公益目的之機構或團體，提供40小時之義務勞務，
    暨依刑法第93條第1 項第2 款規定，諭知緩刑期內付保護管
    束。
據上論斷，應依刑事訴訟法第273 條之1 第1 項、第299 條第1
項前段，刑法第169 條第1 項、第172 條、第74條第1 項第1 款
、第2 項第5 款、第93條第1 項第2 款，判決如主文。
本案經檢察官劉欣雅到庭執行職務。
中    華    民    國   100    年    7     月    14    日
                  刑事第六庭    法      官  胡宜如
以上正本證明與原本無異。
如不服本判決應於收受判決後10日內向本院提出上訴書狀，並應
敘述具體理由。其未敘述上訴理由者，應於上訴期間屆滿後20日
內向本院補提理由書（均須按他造當事人之人數附繕本）「切勿
逕送上級法院」。
告訴人或被害人對於判決如有不服具備理由請求檢察官上訴者，
其上訴期間之計算係以檢察官收受判決正本之日期為準。
中    華    民    國   100    年    7     月    14    日
                                書  記  官  林淑文
附錄本案論罪科刑法條：
中華民國刑法第169條
意圖他人受刑事或懲戒處分，向該管公務員誣告者，處7 年以下
有期徒刑。
意圖他人受刑事或懲戒處分，而偽造、變造證據，或使用偽造、
變造之證據者，亦同。